【裁判字號】    90,交上易,344
【裁判日期】    901031
【裁判案由】    過失傷害
【裁判全文】
臺灣高等法院刑事判決                            九十年度交上易字第三四四號
    上  訴  人  甲○○
    即  被  告
右上訴人因業務過失傷害案件，不服臺灣臺北地方法院九十年度交易字第三二０號，
中華民國九十年七月二十八日第一審判決（起訴案號：臺灣臺北地方法院檢察署八十
九年度調偵字第五七八號）提起上訴，本院判決如左：
    主  文
上訴駁回。
甲○○緩刑貳年。
    事  實
一、甲○○係計程車司機，專以駕駛計程車營生，為從事駕駛業務之人，於民國（下
    同）八十九年二月十六日上午七時五十分許，駕駛車號Ｇ七－八四八號營業小客
    車，沿台北市○○○路由北往南方向行駛，途經中山南路、徐州路設有燈光號誌
    管制之交岔路口時，本應注意車前狀況，並隨時採取必要之安全措施，且駕駛人
    駕駛汽車，應遵守道路交通號誌之指示，依當時情形，日間自然光線，視線尚可
    ，並無不能注意情事，竟疏於注意上開規定，適有丙○○騎乘車號ＣＨＩ－四０
    二號重型機車，沿同方向行駛，途經上開設有禁止左轉標誌及供行人穿越之斑馬
    紋行人穿越道之交岔路口時，本應注意駕駛人駕駛汽車，應遵守道路交通標誌、
    標線之指示，依當時情形，亦無不能注意情事，甲○○明知其行駛方向之燈光號
    誌已轉變為紅燈，未注意車前由丙○○騎乘之機車違規左轉，並違規行駛在斑馬
    紋行人穿越道上，竟貿然闖紅燈直行，造成甲○○所駕駛車輛右前車頭保險桿擦
    撞丙○○所騎機車左側車身踏腳板，致丙○○人車倒地，因此受有左脛骨腓骨骨
    折等傷。甲○○於肇事後，以計程車內無線電報警處理，因未報明肇事人姓名，
    警員前往現場處理時，甲○○在場，並當場承認為肇事者而自首。
二、案經丙○○訴由臺灣臺北地方法院檢察署檢察官偵查起訴。
    理  由
一、上訴人即被告甲○○經合法傳喚雖未到庭，其於警訊、偵查、原審與本院調查時
    ，雖坦承於右開時地與丙○○發生擦撞之事實不諱，惟否認有右開犯行，辯稱略
    以：「當時被害人車子從慢車道違規突然左轉，在我面前二公尺而已，我無法反
    應，且我沒有闖紅燈」云云，然查：
(一)、右開事實，業據告訴人丙○○於警訊、偵查、原審、本院調查時指訴歷歷，核與
    警員陳居勝到庭所為證述相符，並有道路交通事故調查報告表、交通事故談話紀
    錄表、交通事故補充資料表、交通事故分析研判表影本等資料在卷為憑，復有現
    場照片八張附卷可稽，且告訴人丙○○受有如事實欄記載之傷等情，亦有國立台
    灣大學醫學院附設醫院出具診斷書影本附卷可考。
(二)、按「車輛面對圓形紅燈表示禁止通行，不得超越停止線或進入路口」、「斑馬紋
    行人穿越道路，設於道路中段行人穿越眾多之地點」、「禁行方向標誌，用以告
    示車輛駕駛人禁行之方向」，分別為道路交通標誌標線號誌設置規則第二百零六
    條第五款、第一百八十六條第一項、第七十四條定有明文；又按駕駛人駕駛汽車
    ，應遵守道路交通標誌、標線、號誌之指示、汽車行駛時，駕駛人應注意車前狀
    況，並隨時採取必要之安全措施，分別為道路交通安全規則第九十條、第九十四
    條第三項所明定；再行人穿越道，指在道路上以標線劃設，供行人穿越道路之地
    方，道路交通管理處罰條例第三條第四款亦定有明文，是斑馬紋行人穿越道，既
    僅供行人穿越道路之用，機器腳踏車行駛其上，應屬未遵守道路交通標線之指示
    甚明。本件依道路交通事故調查報告表顯示：違規地點有斑馬紋行人穿越道，則
    斑馬紋行人穿越道應係供行人穿越其間，機器腳踏車，自不可行駛其上。
(三)、依警所制作交通事故談話紀錄表所載告訴人丙○○稱述：「我駕駛ＣＨＩ－四０
    二號重機車於上述時間，沿中山南路北向南行駛慢車道，至徐州路口時，當時號
    誌為綠燈，我因為要往徐州路方向行駛，乃將車輛先臨停於中山南路、徐州路口
    西側路邊，待我看中山南路北向南號誌換為紅燈，徐州路方向變換為綠燈後，我
    車才往東行駛至肇事地點時，我車左側車身及左腿部位為一部沿中山南路北向南
    行駛快車道之營小客Ｇ七－八四八前車頭撞及而肇事，我車往東行駛時，是行駛
    在中山南路、徐州路口南側行人穿越道上被撞及的」等語，以及告訴人丙○○坦
    承肇事當時重型機車違規行駛在斑馬紋行人穿越道與機車倒地位置（他卷第一六
    六八號所附道路交通事故調查報告表），顯見其所陳肇事當時之行進情形屬實，
    則告訴人丙○○沿台北市○○○路北往南方向行駛，途經中山南路、徐州路口時
    ，欲左轉徐州路，既在中山南路、徐州路交岔路口西側臨時停車等待中山南路南
    北向燈光號誌變為紅燈、徐州路東西向燈光號誌變為綠燈時，始行穿越斑馬紋行
    人穿越道，其注意肇事地點之燈光號誌應較被告注意程度為高，且告訴人丙○○
    既係刻意臨時停車等待燈光號誌變更，衡情亦應確實等待徐州路東西向燈光號誌
    變為綠燈時，方會起駛往徐州路前進。
(四)、但該處並無機車二段式左轉標誌，且有禁止左轉之標誌，業據本院勘驗現場明確
    ，有勘驗筆錄與相片在卷可查（本院卷第四八頁），且證人警員陳居勝證稱：「
    肇事地點無左轉待轉區○○○○○路北往南的快慢車道不可以左轉徐州路，有禁
    止左轉標誌」等語，參酌現場照片，中山南路北往南慢車道上確實有禁止左轉標
    誌，違規地點中山南路北往南應係禁止左轉之路段，則被害人丙○○沿中山南路
    北往南方向行駛，欲左轉徐州路，雖先在中山南路、徐州路交岔路口西側臨時停
    車，待徐州路東西向燈光號誌變為綠燈時始行穿越中山南路，然肇事地點既無二
    段式機慢車左轉待轉區線，自係禁止以二段式左轉方式達到規避禁止左轉標誌之
    目的，而被害人丙○○於制作交通事故談話紀錄表時自承：「行駛在行人穿越道
    上」等情，顯然被害人丙○○有違反禁止左轉及行駛在供行人穿越道路用之斑馬
    紋行人穿越道之違規事實，自屬不遵守道路交通標誌、標線之指示。
(五)、依道路交通事故調查報告表顯示，二車擦撞後倒地停駛位置已過中山南路之中央
    分向島，在告訴人丙○○由中山南路路邊銜接斑馬紋行人穿越道一路朝徐州路行
    駛穿越中山南路，均未遭行駛中山南路南北向之其他車輛撞及，顯然被告所行駛
    方向之燈光號誌應為紅燈，從而，被告肇事當時應有闖紅燈之違規事實。又被告
    於肇事當時，應注意車前狀況，並隨時採取必要之安全措施，竟違燈號管制且未
    能注意到告訴人丙○○騎乘機車行駛在斑馬紋行人穿越道上，自有未注意車前狀
    況，並隨時採取必要之安全措施行為。至被告聲請訊問之證人乙○○，經本院訊
    明其雖稱其於車上，但對被告是否闖紅燈，陳明坐於後座，沒有注意看等語（本
    院卷第四五頁反面），是所稱自無從為被告有利事證。
(六)、本件車禍之發生應係被告未注意車前有告訴人丙○○騎乘機車，並隨時採取必要
    之安全措施，貿然闖紅燈直行，而告訴人丙○○違規左轉，並騎乘機車行駛在斑
    馬紋行人穿越道上而未遵守道路交通標誌、標線之指示，依當時情形，被告、告
    訴人丙○○均無不能注意情事，竟疏於注意，其二人對本件車禍之發生均有過失
    自明，但告訴人丙○○之過失，不影響被告之過失責任，且本件被告之過失行為
    與被害人丙○○因本件車禍受傷間，有相當因果關係。
(七)、綜上，被告所辯，不足採信，本件事證明確，其犯行堪以認定。
二核被告甲○○所為，係犯刑法第二百八十四條第二項前段業務過失傷害罪（起訴
    書之起訴法條，雖以刑法第二百八十四條第一項前段起訴，然業經蒞庭檢察官當
    庭變更起訴法條，自無庸再予變更）。被告肇事後，報案人未報明肇事人姓名，
    警員前往現場處理時，被告在場，並當場承認為肇事人，此有台北市政府警察局
    交通警察大隊九十年六月七日北市警交大四字第九０六四二六八０００號函附自
    首調查報告表在卷為憑，被告應有對於未發覺之罪自首而接受裁判之行為，其對
    於未發覺之罪自首，而接受裁判，依法減輕其刑。原審認被告罪證明確，並適用
    刑法第二條第一項前段、第二百八十四條第二項前段、第四十一條第一項前段、
    第六十二條前段，罰金罰鍰提高標準條例第一條前段、第二條規定，審酌被告犯
    罪素行、品行、犯罪手段、所生損害、犯後態度及尚未與被害人丙○○達成和解
    等一切情狀，量處有期徒刑肆月。並以被告行為後，刑法第四十一條於九十年一
    月十日經修正公布，並於同年月十二日生效，易科罰金之適用範圍擴大為最重本
  刑五年以下有期徒刑之罪，並明定併合處罰之數罪，如各罪均得易科罰金者，其
    應執行之刑逾六月時，亦得適用之，比較新舊法之結果，以裁判時即修正後之刑
    法第四十一條對被告並無不利，依刑法第二條第一項前段規定適用裁判時之法律
    ，就被告所宣告之刑，諭知易科罰金之折算標準，經核原判決認事用法並無不合
    ，量刑之諭知亦屬妥適，上訴人即被告上訴意旨仍執前詞否認犯罪，指摘原判決
    不當，為無理由，應予駁回。被告前未曾受有期徒刑以上刑之宣告，此有臺灣高
    等法院檢察署刑案紀錄簡覆表在卷可查，且本件告訴人違反標誌亦有疏失，再被
    告因一時失慎致有上開犯行，其經此刑之宣告後，當知所惕勉自勵信無再犯之虞
    ，且其為職業駕駛，短期自由刑將肇致其經濟問題，足認本件之宣告刑以暫不執
    行為適當，爰併予宣告緩刑貳年以鼓勵向上，並期自新。
三、上訴人即被告經合法傳喚無正當之理由不到庭，有送達證書在卷可稽，爰不待其
    陳述逕行判決，併此敘明。
據上論斷，應依刑事訴訟法第三百六十八條，第三百七十一條，刑法第七十四條第一
款，判決如主文。
本案經檢察官王安明到庭執行職務。
中    華    民    國    九十    年      十        月      三十一      日
                              臺灣高等法院刑事第七庭
                                  審判長法  官  吳  啟  民
                                        法  官  林  瑞  斌
                                        法  官  施  俊  堯
右正本證明與原本無異。
不得上訴。
                                        書記官  顏  志  豪
中    華    民    國    九十    年      十        月      三十一      日
附錄：本判決論罪科刑法條全文
刑法第二百八十四條
一因過失傷害人者，處六月以下有期徒刑，拘役或五百元以下罰金。致重傷者，處一
  年以下有期徒刑，拘役或五百元以下罰金。
二從事業務之人，因業務上之過失傷害人者，處一年以下有期徒刑、拘役或一千元以
  下罰金。致重傷者，處三年以下有期徒刑，拘役或二千元以下罰金。


司法院資訊處製作；財團法人民間司法改革基金會備份。
